臺灣高雄地方法院刑事判決　　　　　　　　　　　　九十三年度易字第一四一八號
　　公　訴　人　臺灣高雄地方法院檢察署檢察官
　　被　　　告　丙○○
　　指定辯護人　本院公設辯護人　甲○○
右列被告因強盜案件，經檢察官提起公訴（九十三年度核退偵字第五八一號），本院
判決如左：
    主  文
丙○○竊盜，處拘役伍拾伍日，如易科罰金，以參佰元折算壹日。
    事  實
一、丙○○於民國（下同）九十三年六月一日九時五分許，駕駛其所租賃之車牌號碼
    ＺＤ—４７８０號自用小客車，行經高雄市○○區○○道路與美術路口之「隆大
    營造公司」工地，見停放於該路口之工程車上放置「車牙機」一台（價值約新台
    幣《下同》四萬元），竟意圖為自己不法之所有，徒手竊取丁○○所保管之前開
    車牙機，得手後，並將之搬至前開自小客車之後行李箱藏置，適為丁○○發現並
    加以阻擋，丙○○為求掙脫，而徒手與丁○○拉扯，嗣丙○○乘隙逃脫，並駕車
    離開，因丁○○記下丙○○駕駛車輛之車牌號碼，為警循線查獲。
二、案經高雄市政府警察局鼓山分局移送臺灣高雄地方法院檢察署檢察官偵查起訴。
    理  由
一、訊據被告丙○○對於右揭竊盜之犯行坦承不諱，核與證人丁○○證訴被竊之情節
    相符，並有車籍作業查詢資料表、小客車定型化契約書及照片二張等資料附卷可
    資佐證，足徵被告上開自白與事實相符，應堪採信。本件事證明確，被告犯行堪
    以認定。
二、公訴意旨雖以：被告為脫免逮捕，當場與證人丁○○發生扭打而施強暴，致證人
    丁○○受有頭部腹部疼痛、手腳踝扭傷、手臂抓傷等傷害（傷害部分未經告訴）
    ，因認被告所犯係刑法第三百二十九條之準強盜罪嫌。惟查：
（一）按準強盜罪之基本行為係為竊盜或搶奪行為，於竊盜或搶奪後，為防護贓物、
      脫免逮捕或湮滅罪證之目的，又另為強制行為，除了須具備前者之『意圖為自
      己或第三人不法之所有』及『竊盜或搶奪之故意』外，尚須具備『準強盜故意
      』，即行為人必須對其因防護贓物、脫免逮捕或湮滅罪證而當場實行強制行為
      有所認識，並且進而決意當場施以強暴脅迫之主觀心態。又刑法第三百二十九
      條之準強盜罪，係以竊盜或搶奪，因防護贓物、脫免逮捕或湮滅罪證，而當場
      施以強暴脅迫，為構成要件，而所謂強暴，謂直接或間接對於人之身體施以暴
      力，壓制被害人之抗拒，或使被害人處於不能抗拒之狀態，如行為人僅有強力
      排除猛拖之被動行為，尚難認為有積極暴行而達於強暴脅迫之程度，最高法院
      四十三年臺上字第六七○號及八十二年臺上字第三八四二號判決意旨參照。
（二）訊據被告堅決否認有對證人丁○○施以強暴之強盜犯行，辯稱：伊沒有打證人
      丁○○等語（見本院九十三年十一月三日審判筆錄，第四六頁）。經查：
    (一)雖證人丁○○於警訊證稱被告當時有朝伊之頭部及腹部毆打云云，其於警訊時
      證稱：「（你發現後如何處置？）丙○○發現時立即衝進車內，而我馬上追過
      去將他拉出車外，丙○○為了要脫逃就反抗與我發生扭打，後來被他掙脫：：
      ：」、「（丙○○為了防護贓物脫免被你逮捕，而與你發生扭打，係朝你何處
      毆打？）他為了脫逃就朝我的頭部、腹部等處毆打」等語（見九十三年七月三
      日警訊筆錄）。惟證人丁○○與被告究如何扭打？又被告之動作是否係為攻擊
      證人丁○○等節，證人丁○○則未於警詢中清楚描述，且何謂「扭打」，並無
      明確之定義，可能因個人之主觀認定不同而異其解釋，仍須綜合剖析案發當時
      之實際狀況，判斷被告於行竊遭發現後，是否曾對證人丁○○之身體直接或間
      接施以暴力，壓制證人丁○○之抗拒，或使證人丁○○處於不能抗拒之狀態，
      尚難據證人丁○○於警詢之前開證述，遽認被告有施用強暴之犯行。
    (二)證人丁○○於本院經交互詰問時證稱：「（當天你看到被告的情形？）我在該
      處施工，我有看到被告的車子，我當時準備回車上拿東西，我看到被告把我車
      上的車牙機搬下來放到他的車上。」、「（你看到後，你如何處理？）他看到
      我後他就跑回他車上駕駛座，我就趕快跑過去把他從車上拖下來，二個人就發
      生扭打，我打他，他一直掙扎，我要把他拖到我工地門口，他就一直掙扎，後
      來他把自己的衣服撕破趁機逃逸，只剩下衣服及拖鞋在現場。」、「（右手如
      何打他？打他何部位？）我站在他身後，右手繞到他的前身打他的臉及胸部。
      」、「（被告有何反應？）他一直掙扎，他一直抵擋我打他，手在保護他自己
      的時候，不小心撥到我的臉，他沒有還手打我。」、「（被告最後如何跑走？
      ）我本來要將他拖到我的工地請我的師傅一起抓他，他應該知道有其他人，所
      以他就趕快把他的衣服撕破逃走，因為我抓他的衣領，他把衣服撕破後，我就
      沒有辦法抓住他，他就趁機逃走。」、「（你於警訊時所述，被告當時有朝你
      的頭部及腹部毆打？）他是為了保護他自己，用手抵擋我的攻擊，不小心撥到
      我。」、「（當時的情形，你是處於主控的局面？）是。」、「（被告於踢、
      蹬掙扎時，有否說何話？）沒有。」等語（見本院九十三年十一月三審判筆錄
      ）。綜合證人丁○○之上開證詞，被告僅有徒手抵擋證人丁○○之攻擊，並未
      主動攻擊證人丁○○。是被告之行為，充其量僅在排除證人丁○○強力猛拉之
      被動行為，並無證據證明被告有主動對證人丁○○施以攻擊之強暴犯行，用以
      壓制證人丁○○之抗拒，或使證人丁○○處於不能抗拒之狀態。是以，被告之
      上開行為顯與準強盜罪之施強暴情節尚有未符。
三、核被告所為，係犯刑法第三百二十條第一項竊盜既遂罪。檢察官認被告所為係犯
    刑法第三百二十九條之準強盜罪，尚有誤會，惟起訴基本社會事實同一，本院自
    得變更起訴法條予以審理。爰審酌被告曾有毒品、竊盜等前科，有本院被告院內
    索引卡紀錄表及台灣高等法院被告全國前案記錄表附卷可佐，素行欠佳、其年輕
    力壯，竟不思循正當程序賺取所需，而竊取他人財物，危害被害人財產、身心及
    社會治安甚鉅，惡性非輕，惟念其犯後坦承犯行，犯罪後態度尚可等一切情狀，
    量處如主文所示之刑，並諭知易科罰金之折算標準。
據上論斷，應依刑事訴訟法第二百九十九條第一項前段、第三百條，刑法第三百二十
一條第一項、第四十一條第一項前段，罰金罰鍰提高標準條例第一條前段、第二條，
判決如主文。
本案經檢察官乙○○到庭執行職務。
中      華      民      國    九十三    年     十一     月     十六     日
                                     臺灣高雄地方法院刑事第七庭
                                         審判長法  官    孫啟強
                                               法  官    蔡川富
                                               法  官    張茹棻
右正本證明與原本無異。
如不服本判決，應於判決送達後十日內，向本院提出上訴狀。
                                               書記官    李忠霖
中      華      民      國    九十三    年     十一     月     十六     日
附錄法條
刑法第三百二十條
(普通竊盜罪、竊佔罪)
意圖為自己或第三人不法之所有，而竊取他人之動產者，為竊盜罪，處五
年以下有期徒刑、拘役或五百元以下罰金。
意圖為自己或第三人不法之利益，而竊佔他人之不動產者，依前項之規定
處斷。
前二項之未遂犯罰之。
